【裁判字號】    89,交上易,686
【裁判日期】    890428
【裁判案由】    過失傷害
【裁判全文】
臺灣高等法院臺中分院刑事判決                  八十九年度交上易字第六八六號
    上  訴  人  臺灣臺中地方法院檢察署檢察官
    被      告  乙○○
右上訴人，因被告過失傷害案件，不服臺灣臺中地方法院八十八年度交易字第六五四
號，中華民國八十九年一月二十六日第一審判決（起訴案號：臺灣臺中地方法院檢察
署八十八年度偵字第一三一九號），提起上訴，本院判決如左：
    主  文
上訴駁回。
    事實及理由
一、本案經本院審理結果，認第一審判決以被告乙○○，因過失傷害人，處有期徒刑
    二月，如易科罰金，以三百元折算一日，其認事用法及量刑均無不當，應予維持
    ，並引用第一審判決書記載之事實、證據及理由（如附件）。
二、檢察官上訴意旨略以：告訴人請求上訴略稱「被告肇事後，意圖逃逸幸經路人即
    時阻止而未得逞，且犯後毫無悔意，原審之量刑過輕」，非顯無理由而提起上訴
    ，固非無見。但依被害人所提之診斷書所載「左鎖骨粉碎性骨折，胸挫傷。住院
    共十天，後門診治療中」，參以被告並無其他不法前科，且起訴法條之最重本刑
    為六月以下有期徒刑，本件復無其他加減之法定原因，可見原審之量刑尚稱允當
    ，檢察官徒以量刑輕重而提起上訴，難認有理由，其上訴自應予駁回。至於被害
    人能否請求多少損害賠償數額，及被害人有無過失相抵之情事，應由雙方之民事
    案件另行裁判，併此敘明。
據上論結，應依刑事訴訟法第三百七十三條、第三百六十八條，判決如主文。
本案經檢察官王寧懷到庭執行職務
中      華      民      國    八十九    年      四      月    二十八    日
                                  臺灣高等法院臺中分院刑事第二庭
                                        審判長法  官  羅  禮  政
                                              法  官  江  錫  麟
                                              法  官  蔡  聰  明
右正本證明與原本無異。
不得上訴。
                                              書記官    瑞  芳
中      華      民      國    八十九     年      四       月   二十九   日
附錄：本案論罪科刑法條全文
刑法第二百八十四條：
因過失傷害人者，處六月以下有期徒刑、拘役或五百元以下罰金。致重傷者，處一年
以下有期徒刑、拘役或五百元下罰金。
從事業務之人，因業務之過失傷害人者，處一年以下有期徒刑、拘役或一千元以下罰
金。致重傷者，處三年以下有期徒刑、拘役或二千元以下罰金。
                                                                        Ｆ
臺灣臺中地方法院刑事判決                        八十八年度交易字第六五四號
    公  訴  人  臺灣台中地方法院檢察署檢察官
    被      告  乙○○  男二十八歲（民國○○年○月○○○日生）
                        住台中縣太平市○○街一九之十號九樓
                        身分證統一編號：Ｚ000000000號
右列被告因過失傷害案件，經檢察官提起公訴（八十八度偵字第一三一九號），本院
判決如左：
    主  文
乙○○因過失傷害人，處有期徒刑貳月，如易科罰金，以參佰元折算壹日。
    事  實
一、乙○○於民國（下同）八十七年十月三十一日上午十時四十五分許，駕駛車牌號
    碼ＢＥ─二九五○號自用小客車，自台中縣太平市往台中市方向行駛振興路，途
    經台中市○○路與東英路交岔路口前方外側車道時，原應注意汽車欲超越同一車
    道之前行車時，須先按鳴喇叭二單響或變換燈光一次，且於前行車減速靠邊或以
    手勢或亮右方向燈表示允讓後，後行車始得超越，於超越時應顯示左方向燈並於
    前車左側保持半公尺以上之間隔超過，行至安全距離後，再顯示右方向燈駛入原
    行路線，而依當時情形，並無不能注意之情事，竟疏未注意先行按鳴喇叭或變換
    燈光，且保持半公尺以上之間隔，貿然超越同向由甲○○所騎乘之車牌號碼ＪＸ
    Ｙ─六五六號前行機車，因而擦撞機車致甲○○人車倒地，受有左鎖骨粉碎性骨
    折及胸挫傷之傷害。
二、案經甲○○訴由台中市警察局第三分局報告臺灣台中地方法院檢察署檢察官偵查
    起訴。
    理  由
一、訊據被告乙○○矢口否認右開過失傷害犯行，並辯稱：其當時駕車沿振興路直行
    ，超越告訴人甲○○所騎乘之機車時並未發覺有何異狀，到交岔路口時遇紅燈停
    止，始由照後鏡中發現告訴人機車倒地，其沒有擦撞到告訴人，是告訴人騎機車
    撞到其車輛右後方始肇事，其認為雙方均有過失云云。惟查右揭事實，業據告訴
    人甲○○於警、偵訊及本院審理中指訴歷歷，並有告訴人受有左鎖骨粉碎性骨折
    及胸挫傷之台新醫院診斷證明書一紙附卷足稽。按汽車超車時欲超越同一車道之
    前車時，須先按鳴喇叭二單響或變換燈光一次，且於前行車減速靠邊或以手勢或
    亮右方向燈表示允讓後，後行車始得超越，於超越時應顯示左方向燈並於前車左
    側保持半公尺以上之間隔超過，行至安全距離後，再顯示右方向燈駛入原行路線
    。道路交通安全規則第一百零一條第三款及第五款分別訂有明文。被告駕車自應
    注意上述道路交通安全規定，而本件肇事地點並未劃有機車專用道，僅劃有內側
    及外側車道，路面邊線外有成排車輛停放在路邊，其旁則為幼稚園之鐵絲網圍牆
    等情，業據檢察官履勘明確，製有勘驗筆錄及現場照片三十一張附卷可據，參以
    被告於偵查中亦自承其沿振興路行駛外側車道，在振興路與東英路交岔路口前方
    巷口超越告訴人機車，超越後告訴人機車即往路面邊線處倒地等情，且其並不否
    認告訴人機車與其所駕車輛有發生擦撞之事實，姑不論是否為告訴人機車自行擦
    撞被告車輛，被告既自後方超越同一車道前行之告訴人機車，自應先按鳴喇叭二
    單響或變換燈光一次，且於前行車減速靠邊或以手勢或亮右方向燈表示允讓後，
    後行車始得超越，於超越時應顯示左方向燈並於前車左側保持半公尺以上之間隔
    超過，行至安全距離後，再顯示右方向燈駛入原行路線，而依當時情形，並無不
    能注意之情事，詎其竟疏未注意先行按鳴喇叭或變換燈光，且保持半公尺以上之
    間隔，即貿然超越而肇事，並致告訴人機車倒地受有傷害，被告於此顯有過失，
    則被告猶以前揭情詞抗辯，自不足採。又被告之過失行為與告訴人之受傷間，具
    有相當因果關係。從而，本件事證至臻明確，被告犯行洵堪認定。
二、核被告所為係犯刑法第二百八十四條第一項前段過失傷害罪。爰審酌被告過失之
    程度，犯罪後未能坦承全部犯行，且迄今尚未與被害人達成和解取得被害人諒解
    ，及被害人所受之傷害等一切情狀，量處如主文所示之刑，並定易科罰金之折算
    標準，以示懲儆。
據上論斷，應依刑事訴訟法第二百九十九條第一項前段、刑法第二百八十四條第一項
前段、第四十一條、罰金罰鍰提高標準條例第一條前段、第二條判決如主文。
中      華      民      國    八十九    年      一      月  二十六    日
                                      臺灣臺中地方法院交通法庭
                                          法  官  呂  明  坤
右正本證明與原本無異。
如不服本判決，應於判決送達後十日內，向本院提出上訴狀（需附繕本），上訴於
臺灣高等法院臺中分院。
                                          書記官
中      華      民      國    八十九    年      一      月  二十六    日
附錄本案論罪科刑法條全文
刑法第二百八十四條第一項：因過失傷害人者，處六月以下有期徒刑，拘役或五百元
                          以下罰金，致重傷者，處一年以下有期徒刑，拘役或五
                          百元以下罰金。


司法院資訊處製作；財團法人民間司法改革基金會備份。
